【裁判字號】    92,交抗,6
【裁判日期】    920227
【裁判案由】    違反道路交通管理處罰條例
【裁判全文】
臺灣高等法院刑事裁定                              九十二年度交抗字第六號
    抗告人即
    受處分人  甲○○原名陳其.
右列抗告人因違反道路交通管理處罰條例案件，不服臺灣板橋地方法院中華民國九十
一年十一月二十九日裁定（九十一年度交聲更字第四三號），提起抗告，本院裁定如
左：
    主  文
抗告駁回。
    理  由
一、本件原裁定以抗告人甲○○（原名陳其蔓）於九十一年三月十八日中午十二時三
    十四分許，駕駛車牌號碼ＦＣ─七八一三號自用小客車，以時速九十七公里之速
    度，行經國道一號高速公路北上一一五公里處時，與前車相距不足二十公尺，而
    未依規定保持行車安全距離（時速九十七公里，應保持四八‧五公尺安全距離，
    惟實際距離不足二十公尺），為警逕行舉發，移送原處分機關依道路交通管理處
    罰條例第三十三條第一項規定裁處罰鍰三千元等情，有採證照片一張附卷可稽，
    並經本件舉發員警陳尚雲到庭證述明確，雖抗告人辯稱當時係因前車突自左後方
    超車，始造成二車前後安全距離不足云云，然依員警所拍攝之採證照片所示，抗
    告人之車輛與前車均正常行駛於同一車道內，該車車身與車道完全平行，並行駛
    於車道正中央，無任何車身偏斜或偏側行駛之甫切換進入該車道之跡象，不足認
    係前車任意變換車道致二車安全間距不足，抗告人違規事實明確，原處分機關援
    引前開規定裁處罰鍰三千元並無不當，抗告人聲明異議核無理由，應予駁回。
二、抗告意旨略以舉發員警為求考績濫行舉發，而其為避免遭到處分，自不可能承認
    錯誤，且若如該員所稱可能因抗告人車速過快，而前車保持正常車速，所以抗告
    人接近時才採剎車云云，其結果應是抗告人車速過快撞上前車才是，況當時外車
    道空無一車，則抗告人自得行駛外線道，顯見該員之供述不實且係臆測之詞，乃
    原裁定竟採為本件認定依據，顯有違誤；又原法院就抗告人請求調查前車有無超
    速違規一節未予調查亦未於裁定書中交待，亦有違失；當時係因該車突自其車左
    後方超車，適遇前方有另輛自用小客車阻擋，旋即變換車道至其車前方，始造成
    二車前後安全距離不足之情況，因該車突然變換車道，致其受驚嚇急踩煞車，再
    行車狀況瞬息萬變，若有取締照相，駕駛人通常並無所知，且車輛變換車道後不
    見得車身會偏斜或偏側行駛，原裁定稱前車倘驟然切換進入抗告人車道，應有車
    身偏斜或偏側行駛之跡象等語，亦與經驗法則不符，本件舉發及裁處，均屬不當
    ，爰提出抗告，請求撤銷原裁定云云。
三、按汽車行駛於高速公路，而不遵管制之規定者，處汽車駕駛人新台幣三千元以上
    六千元以下罰鍰，道路交通管理處罰條例第三十三條第一項定有明文；又小型汽
    車行駛高速公路，在正常天候狀況下，於時速九十公里時，前後兩車間之最小行
    車安全距離為四十五公尺，於時速一百公里時，前後兩車間之最小行車安全距離
    為五十公尺，高速公路交通管制規則第六條第一項定有明文。查本件抗告人於九
    十一年三月十八日中午十二時三十四分許，駕駛車牌號碼ＦＣ─七八一三號自用
    小客車，以時速九十七公里之速度，行經國道一號高速公路北上一一五公里處時
    ，與同一車道前行自用小客車相距不足二十公尺，而未保持安全距離之事實，有
    採證照片影本一份附卷可稽，且原審傳喚本件舉發員警陳尚雲到庭結稱：「本件
    舉發地點在造橋收費站往北二公里處，我們拍攝地點是在一個陸橋上面，用雷射
    測速器加壹具遠近攝影照相機拍攝的。這部照相攝影機不是自動攝影，而是人工
    操作，我們拍攝時是先在後方觀察，有未保持車輛安全距離情形，等到該車輛通
    過陸橋時，仍然未保持安全距離，我們才拿照相機拍攝違規，如果有異議人所稱
    的在通過陸橋時突然變換車道時，我們都不會拍攝違規，本件是我們在後面已經
    觀察異議人有未保持安全距離時，在通過陸橋時我們才拍攝，本件並無異議人所
    指有其他車輛突然變換車道情形，否則我們不會拍攝」等語明確，雖抗告人指稱
    該員為求考績濫行舉發，所為證詞自亦不實云云，然查本件並無任何積極證據足
    以證明該執勤員警之舉發係屬虛偽，或使人足信該名員警有何不可採之品性證據
    或前科證據存在，抗告人亦未提出該名執勤員警之舉發確屬不實之相關證據以供
    調查，尚難僅憑抗告人之片面指述遽認本件有濫行取締之情形；再依高速公路交
    通管制規則第二十六條第二項第五款規定，五未保持行車安全距離者，得逕行舉
    發，警員並已提出照片為證，抗告人亦確有行經該路段，本件既查無任何積極證
    據足資證明該員有捏造事實濫行舉發之情事，則執勤員警本其維護交通秩序安全
    職責且有事證所為之依法舉發，自應受到合法正確之推定。又該員就舉發情形之
    陳述甚為詳盡，抗告人請求調查與該員同組執勤之員警尚有何人，並傳喚其到庭
    隔離訊問一節，即無必要。又煞車之原因多端，非只抗告人所稱係因他人突然變
    換車道至其前方一途，蓋一般後車之車速如較前車為快，於接近時必踩煞車，以
    免追撞前車，且亦不必然因此即急於變換至另一車道，有些人前無他車，惟因感
    到自己車速過快而煞車，或怕超速而煞車，或有些人前無他車亦為習慣性之煞車
    ，或因觀看他事而為煞車者所在多有，抗告人雖稱係因他人突然變換車道至其前
    方等，惟抗告人就此部分並無積極之事證足資證明有此事實，自無可採，另有關
    變換車道，每人之思考決定亦不一定一樣，有些人不隨意變換車道，以免增加危
    險性，有些人任意變換車道，不管危不危險，況變換車道亦要他車道之安全距離
    足夠才適宜，並非想變換就變換，本件抗告人所述之另一車道，是否適宜為變換
    車道，該另一車道是否後有快速之來車，從卷附之相片看不出來是否適宜變換車
    道，惟抗告人要不要變換車道之因素他人無從知道，其未變換車道並不表示其有
    保持行車之安全距離，是其所稱如伊車速較前車為快，理當撞上前車或變換至外
    車道行駛一節，亦無足取，再參酌採證照片所示抗告人自用小客車緊隨前車僅十
    餘公尺處同向行駛，抗告人車輛與前車均係正常行駛於同一車道內，該車之車身
    與該車道完全平行，行駛於該車道正中央，並無車身偏斜或偏側行駛之甫切換進
    入該車道跡象，且抗告人之左前方車道亦有另部自用小客車正常行駛，當時三車
    彼此間之相對前後距離極為接近，倘前車確有利用抗告人車輛與左前方車輛間僅
    約二十餘公尺之極短間隙，驟然向右側斜駛切換進入抗告人車道，並導致抗告人
    急踩煞車，且又適遭員警拍證取照，衡情該車自應有車身偏斜或偏側行駛之跡象
    ，惟依上開採證照片以觀，前車車身並無此跡象，是由採證照片以觀，於客觀上
    尚難認有抗告人所指因前車突然變換車道，導致其行車安全距離不足之情形，從
    而抗告人以違規照片顯示其有踩煞車足證係前車突然變換車道云云，委無可採。
    抗告人所稱本件係勤員警於該車甫變換車道至其前方之際，旋即拍攝採證照片，
    造成抗告人未保持行車安全距離之假象云云，核與前揭事證不符，要難憑採。抗
    告人所為之陳述，並無積極之事證足以證明其所述與事實相符，自無可採，本件
    抗告人違規之事實明確，抗告人聲請調查前車是否有違規超速之情形，核無必要
    ，且亦不足為抗告人有利之認定。原裁定認原處分機關援引前開規定對抗告人裁
    處罰鍰三千元，依法並無不當，經核無誤，本件抗告為無理由，應予駁回。
四、依道路交通管理處罰條例第八十九條，道路交通案件處理辦法第二十六條，刑事
    訴訟法第四百十二條裁定如主文。
中      華      民      國    九十二    年     二       月     二十七   日
                              臺灣高等法院交通法庭
                                  審判長法  官  陳  正  雄
                                        法  官  許  錦  印
                                        法  官  許  宗  和
右正本證明與原本無異。
不得再抗告。
                                        書記官  廖  艷  莉
中      華      民      國    九十二    年     三       月     四       日


司法院資訊處製作；財團法人民間司法改革基金會備份。
